臺灣高等法院臺中分院民事判決　　　　　96年度上易字第84號
上　訴　人　甲○○
　　　　　　　　　　　　7
被 上訴 人　乙○○
訴訟代理人　周平凡律師
上列當事人間清償借款事件，上訴人對於中華民國96年1月9日臺
灣臺中地方法院95年度訴字第2401號第一審判決提起上訴，本院
判決如下：
    主  文
原判決關於命上訴人給付金額其中新臺幣壹萬參仟元本息部分，
及該部分假執行之宣告，暨訴訟費用之裁判（確定部分除外）均
廢棄。
上廢棄部分，被上訴人在第一審之訴及假執行之聲請均駁回。
第一審訴訟費用除確定部分外及第二審訴訟費用，由上訴人負擔
百分之九十八，餘由被上訴人負擔。
    事實及理由
一、被上訴人主張：
(一)、上訴人自民國82年起陸續向被上訴人借款，經兩造於92年8
    月14日結算結果，上訴人於93年1月1日尚欠金額共新臺幣（
    下同）2,808,000元，上訴人言明願意自93年1月1日起於每
    月10日前償還13,000元，若一期未給付，則視為全部到期，
    償還期限至110年12月止，有兩造於92年8月14日簽立之債權
    債務確認書（下稱系爭確認書）一份可憑。系爭確認書第一
    項約定之內容為：「甲○○先生自民國82年起，共向乙○○
    借新台幣1954,920元正，迄88年2月10日止，共還85,000元
    ，尚積欠1,869,920元。」，是關於上訴人陸續向被上訴人
    借款之小額借款且經上訴人確認後之金額，若有特別大額款
    項則於確認書中另外臚列。確認書第三項所載之80萬元係上
    訴人於83年6月向被上訴人一次借款80萬元，當時並由上訴
    人書立借貸契約書一件為證，故簽立債權債務確認書時特於
    第三項臚列並經上訴人確認無誤後簽名，並無重複計算之事
    實。上訴人自93年1月1日起至95年1月止每月均清償13,000
    元，惟95年2月該月未清償，95年3月及4月各清償10,000元
    ，95年5月僅清償9,000元，同年6月及7月均未清償，又95年
    8月至11月8日止每個月各清償13,000元，自93年1月起已清
    償金額合計為406,000元，剩餘2,402,000元尚未清償，爰依
    債權債務確認書契約，求為命上訴人應給付被上訴人2,402,
    000元，及自支付命令送達翌日即95年8月4日起至清償日止
    按年息百分之5計算之利息．及供擔保請准宣告假執行之判
    決（原審為上訴人敗訴判決，上訴人僅對其中之80萬元本息
    部分提起上訴，餘業已確定）。
(二)、在本院補充陳述：
  (1)上訴人於95年12月25日有還款13,000元。
  (2)系爭確認書第一項係指上訴人陸陸續續向被上訴人之小額借
    款且經訴人確認後之金額而言，若有特別大額款項則於確認
    書另外臚列。系爭確認書第三項所載之80萬元，則係被上訴
    人於83年1月29日補實雇員時，就原任打字工友部分之年資
    申請退職金，領有退職金797,908元，上訴人獲悉此事，遂
    以要清償銀行二胎、汽車借款為由，向被上訴人借貸80萬元
    ，被上訴人遂於台中縣政府83年6月10日撥款後，隨即領出
    81萬元，其中1萬元自用，其餘80萬元均借予上訴人清償銀
    行貸款，並書立借貸契約書一紙為憑，故事後於系爭確認書
    臚列第三項，並經上訴人確認無誤後始簽名，故絕無重複計
    算之情形，上訴人混淆事實，故為不實陳述。且衡諸常情，
    若有重複計算，上訴人並非無行為能力或精神喪失之人，豈
    可能不當場異議並加以修正？若被上訴人不修正，上訴人甚
    至可以拒簽署該確認書，上訴人既已在確認書上簽名，顯然
    上開確認書之記載第一項及第三項金額並未重複計算。
二、上訴人則以：
(一)、系爭確認書第一項及第三項所載借款有重複計算，應扣除第
    三項多計算之借款80萬元，此由該確認書中第一項及第三項
    之文字相互對照可知。對被上訴人主張上訴人清償之金額無
    意見。
(二)、在本院補充陳述：
  (1)上訴人於95年12月25日有還款13,000元。
  (2)系爭確認書第一項、第三項之借款時間顯有重疊，經相對照
    後，足認兩造結算債權債務時，第三項之債務應係重複計算
    ，換言之，第三項之80萬元債務已包括於第一項之債務中，
    故本件被上訴人請求之金額應再扣除80萬元。
三、原審為上訴人敗訴判決，上訴人對其中之80萬元本息部分提
    起上訴，並為上訴聲明：(一)原判決除免除假執行部分，關於
    命上訴人給付被上訴人80萬元及其法定利息部分，及該部分
    假執行之宣告，暨訴訟費用之裁判均廢棄。(二)上廢棄部分，
    被上訴人在第一審之訴及假執行之聲請均駁回。被上訴人則
    答辯聲明：駁回上訴。
四、兩造就下列事實不爭執，堪信為真，並得採為判決基礎：
(一)、兩造於92年8月14日簽立系爭確認書。
(二)、上訴人自93年1月1日起至95年11月8日清償之金額為93年1月
    1日起至95月1月底止，按月每月清償13,000元，95年2月該
    月未清償，95年3月及4月各清償10,000元，95年5月清償9,0
    00元，同年6月及7月均未清償，又95年8月至11月8日止每個
    月各清償13,000元，自93年1月起已清償金額合計為406,000
    元。
(三)、上訴人於95年12月25日有還款13,000元。
五、至於被上訴人主張系爭確認書第三項所載借款金額80萬元並
    無重複計算，上訴人確實積欠該項記載所示之80萬元一節，
    則為上訴人否認，並以前詞抗辯，是本件爭點為系爭確認書
    第三項所載80萬元是否重複計算，被上訴人請求上訴人給付
    該80萬元，是否有理由？經查：
(一)、系爭確認書內容為：「一、甲○○先生自民國82年起，共向
    乙○○借新台幣一、八六九、九二０元正。二、王慧琪的會
    被甲○○借用新台幣二五五、０００元正。（甲○○先生已
    經還清王慧琪小姐的會款）。三、甲○○先生83年6月份借
    新台幣八００、０００元正。（拿去銀行二胎、汽車借款、
    但迄今尚未還錢，且未付利息）。四、王玉仁的會甲○○借
    用新台幣二六三、一八０元，現已還七四、０００元正，還
    剩餘一八九、一八０元正尚未還清。五、右列四項，債務人
    甲○○共積欠債權人乙○○新台幣二、八五九、一００元正
    。基於同事情誼，第三項八十萬元部份，不予預算利息，故
    債務人實際積欠債權人乙○○新台幣二、八五九、一００元
    正，經雙方確認無誤。（另甲○○願意在九十二年十二月底
    前，先行還清五萬，故自九十三年一月起，積欠之債務為二
    、八０八、０００元）。（九十二年七－十二月每月還五仟
    元，及考績金二萬元，共五萬元，七－八月共還一萬）。
    六、經雙方協調，債務人甲○○先生願意自民國93年1月1日
    起，每月攤還新台幣一三、０００元，並於每月十日前支付
    ，至欠債還清為止。若有一期未遵期給付，視為全部到期。
    （還債期限為民國110年12月底止）。」等語，有系爭確認
    書、借貸契約書影本各一份在原審卷為證（見原審卷第38、
    39、59頁），上訴人對系爭確認書上其簽名之真正、及系爭
    確認書內容其都有逐條看過等情，均不爭執（見本院卷第28
    頁反面），審酌系爭確認書第五項所載金額為前四項債務金
    額相加後之總金額，足認第一項及第三項係不同之債務，第
    一項金額並未包含第三項之80萬元，上訴人辯稱系爭確認書
    第一項、第三項係重複計算，自無可採。是被上訴人主張上
    訴人積欠其上開80萬元，該80萬元並未重複計算，自屬可採
    。
(二)、再查，上訴人已於95年12月25日清償13,000元之事實，為被
    上訴人所不爭執，堪信為真，上開已清償之款項自應予扣除
    。
六、綜上，兩造已在系爭確認書第三項確認上訴人積欠被上訴人
    80 萬元，並在系爭確認書第六項約明就含上開80萬元在內
    之債務2,859,100元，上訴人願自93年1月1日起於每月10日
    前償還13,000元，若一期未給付，則視為全部到期等語，而
    上訴人自93年1月1日起之還款情形除如前開兩造不爭執事項
    (二)所示一節，已如前述，足認上訴人並未依約按期清償，上
    訴人既未依約按期清償，即應依前開約定視為全部到期，被
    上訴人自得依系爭確認書請求上訴人一次清償欠款。至上開
    13,000元部分，既經上訴人於95年12月25日清償，自應予以
    扣除。從而，被上訴人依系爭債權債務確認書約定，請求上
    訴人給付系爭確認書第三項所載之80萬元，除上訴人於95年
    12月25日已清償之13,000元不應准許外，餘787,000元（計
    算式：000000-00000=787000）及自支付命令送達上訴人翌
    日即95年8月4日起至清償日止，按年息百分之5計算之利息
    ，核屬有據，應予准許。原審就上開應予准許部分，為上訴
    人敗訴判決，並依兩造陳明，分別酌定供擔保金額，為准免
    假執行之宣告，核無不合，上訴意旨指摘原判決此部分不當
    ，求予廢棄改判，為無理由，應予駁回。至上開不應准許部
    分，原審未查，遽為上訴人敗訴判決，尚有未洽，上訴意旨
    指摘原判決此部分不當，為有理由，應由本院將該部分廢棄
    ，駁回被上訴人在第一審之訴及其假執行之聲請。
七、本件事證已臻明確，兩造其餘攻擊防禦方法及舉證，經審核
    後，認對判決結果不生影響，不予一一論列。
據上論結，本件上訴為一部有理由，一部無理由，依民事訴訟法
第450條、第449條第1項、第79條但書，判決如主文。
中　　華　　民　　國　　96　　年　　5 　　月　　30　　日
                      民事第六庭審判長法　官  袁再興
                                      法　官  盧江陽
                                      法　官  陳賢慧
以上正本係照原本作成。
不得上訴。
                                      書記官  金珍華
中　　華　　民　　國　　96　　年　　5 　　月　　31　　日
                                                      Ｍ
